【裁判字號】    89,訴,314
【裁判日期】    900216
【裁判案由】    廢棄物清理法
【裁判全文】
臺灣宜蘭地方法院刑事判決                          八十九年度訴字第三一四號
    公  訴  人  臺灣宜蘭地方法院檢察署檢察官
    被      告  甲○○
右列被告因違反廢棄物清理法案件，經檢察官提起公訴 (八十九年度偵字第二一五九
號)，本院判決如左：
    主  文
甲○○無罪。
    理  由
一、公訴意旨另以：被告甲○○明知其未依廢棄物清理法第二十條之規定，向廢棄物
    貯存、清除、處理之地方主管機關申請核發廢棄物處理之許可證，竟於自民國八
    十九年七月十二日十五時十分許，駕駛車號ＩＢ─八Ｏ五一號自小貨車，將其整
    修房屋後所遺留之一般廢棄物，棄置於宜蘭縣冬山鄉大進村羅東溪河床，嗣經冬
    山鄉大進村村長發現查獲，因認被告甲○○涉有廢棄物清理法第二十二條第二項
    第四款之罪嫌。
二、按犯罪事實應依證據認定之，無證據不得推定其犯罪事實；又不能證明被告犯罪
    者，應諭知無罪之判決；刑事訴訟法第一百五十四條、第三百零一條第一項分別
    定有明文。復按未依廢棄物清理法第二十條規定領有廢棄物清除、處理許可證或
    核備文件，從事廢棄物貯存、清除、處理，或未依廢棄物清除、處理許可證或核
    備文件內容貯存、清除、處理者，處一年以上五年以下有期徒刑，得併科一百萬
    元以下罰金，廢棄物清理法第二十二條第二項第四款固定有明文。又按廢棄物清
    理法第廿二條第二項第四款所稱之：(1)貯存係指事業廢棄物於清除、處理前，放
    置於特定地點或貯存容器、設施之行為。(2)清除係指事業廢棄物之收集，運輸行
    為。(3)處理係指左列行為：中間處理：指事業廢棄物在最終處置前，以物理、
    化學、生物、熱處理或其他處理方法，改變其物理、化學、生物特性或成分，達
    成分離、減積、去毒、固化或安定之行為。最終處置：指衛生掩埋、封閉掩埋
    、安定掩埋、或海洋棄置事業廢棄物之行為。再利用：指事業機構產生之事業
    廢棄物自行販賣、轉讓或委託做為原料、材料、燃料、填土或其他經中央主管機
    關認定之用途行為，並應符合本標準規定者。（事業廢棄貯存清除處理方法及設
    施標準第二條參照）。又廢棄物清理法第二十二條第二項第四款之規定係於八十
    八年七月十四日公布修正（於三日後生效），其立法目的乃因現行事業廢棄物管
    制法令未臻健全，以致廢棄物清除、處理機構違反廢棄物清理法第二十條規定時
    ，僅有行政罰（同法第二十七條），並無刑罰規定，而行政罰鍰輕微，本不具懲
    處效果，導致不肖業者心存僥倖從事不法之廢棄物處理行為，除造成環境污染外
    ，更增加未來善後清除處理費用之成本，因此特增修該條款規定，以刑罰有效嚇
    阻廢棄物清除、處理機構之不法行為。綜合第二十二條第二項第四款所規定處罰
    之犯罪行為態樣並參酌該條款之立法意旨足見，該條第二項第四款所處罰之主體
    ，應係指擬經營廢棄物清除、處理業務者，亦即其規範對象係對任何有意願經營
    廢物清除、處理業務之機構及人民。因此，廢棄物清理法第二十二條第二項第四
    款之規定，應包含取得許可證之廢棄物清除、處理機構及個人非法經營廢棄物貯
    存、清除、處理業務者，此經廢棄物清理之中央主管機關即行政院環境保護署於
    八十九年八月三日以（八九）環署廢字第○○四一六一七號函釋明。反之，若非
    前開主體，縱有清除、處理廢棄物之行為，即不在該條款規範處罰之列。
三、訊據被告甲○○固坦承載運家中整修後遺留之一般廢棄物前往宜蘭縣冬山鄉大進
    村羅東溪河床之事實，然辯稱：僅為清理自宅垃圾，因不知相關法規因而觸法，
    且已依規定繳納相關之行政罰鍰等語。經查：被告甲○○係為清除家中之垃圾，
    此業據被告於偵查中供述在卷（見八十九年九月八日偵訊筆錄），且依據宜蘭縣
    環保署所拍攝之現場照片所示，該傾倒之垃圾數量及種類確屬於一般家中之廢棄
    物品，是被告所無僅為清理自宅垃圾，並非屬於有意願經營廢物清除、處理業務
    之機構及人民。準上，被告與廢棄物清理法第二十條第二項第四款所規定之規範
    主體有別，其構成要件不符，自難以該罪相繩，此外，復查無其他積極證據足資
    認定被告甲○○有何違反廢棄物清理法第二十二條第二項第四款之犯行，自屬不
    能證明其等犯罪，而均應為無罪之諭知。
據上論斷，應依刑事訴訟法第三百零一條第一項判決如主文。
本案經檢察官沈念祖到庭執行職務
中      華      民      國      九十    年     二      月     十六      日
                                  台灣宜蘭地方法院刑事第二庭
                                        法  官
右正本證明與原本無異。
如不服本判決，應於送達後十日內向本院提出上訴狀 (須附繕本)。
                                        書記官
中      華      民      國        年            月      日


司法院資訊處製作；財團法人民間司法改革基金會備份。
